【裁判字號】    99,家聲,65
【裁判日期】    990421
【裁判案由】    聲請許可處分受監護人財產
【裁判全文】
臺灣彰化地方法院民事裁定              99年度家聲字第65號
聲  請  人  乙○○
代  理  人  丙○○
相  對  人  甲○○
上列當事人間聲請許可處分受監護人財產事件，本院裁定如下：
    主  文
准聲請人處分相對人即受監護人所有坐落彰化縣溪湖鎮○○段二
八二之二地號土地，面積二十三平方公尺，權利範圍全部。
聲請程序費用新臺幣壹仟元由相對人負擔。
    理  由
一、按民法親屬編施行前所設置之監護人，其權利義務自施行之
    日起，適用民法親屬編之規定。其有修正者，適用修正後之
    規定；中華民國九十七年五月二日修正之民法親屬編第四章
    條文施行前所設置之監護人，於修正施行後，適用修正後之
    規定；中華民國九十七年五月二日修正民法親屬編第四章之
    規定，自公布後一年六個月施行，民法親屬編施行法第十四
    條、第十四條之二、第十四條之三亦分別定有明文。本件相
    對人甲○○於民國八十六年四月二十九日經本院以八十六年
    度禁字第九號宣告為禁治產人，並由聲請人乙○○及其母楊
    林蘭嬌為其監護人，嗣楊林蘭嬌八十六年十月三日死亡，而
    僅由聲請人乙○○監護，有全戶戶籍資料查詢結果在卷可按
    ，係在民法親屬編第四章條文修正並於九十八年十一月二十
    三日施行前，惟依前開說明自應適用修正後條文之規定，先
    予敘明。
二、本件聲請意旨略以：相對人甲○○（民國○○年○月○○○
    日生，身分證統一編號：Ｚ000000000號）於民國
    八十六年四月二十九日經本院以八十六年度禁字第九號宣告
    為禁治產人，聲請人為其監護人，其並已向彰化縣政府聲請
    指派會同開具財產清冊人，且已向本院陳報相對人財產清冊
    。因相對人僅有坐落彰化縣溪湖鎮○○段二八二之二地號土
    地，面積二十三平方公尺，權利範圍全部，而無其他財產可
    供為生活及醫療費用所需，為此聲請准聲請人處分相對人所
    有前揭不動產等語。
三、按監護人對於受監護人之財產，非為受監護人之利益，不得
    使用、代為或同意處分。監護人為下列行為，非經法院許可
    ，不生效力：一、代理受監護人購置或處分不動產。二、代
    理受監護人，就供其居住之建築物或其基地出租、供他人使
    用或終止租賃，民法第一千一百零一條第一項、第二項分別
    定有明文。
四、經查：
（一）聲請人主張相對人經本院於八十六年四月二十九日經本院
      以八十六年度禁字第九號宣告為禁治產人，其與楊林蘭嬌
      為相對人之監護人，而楊林蘭嬌並於八十六年十月三日死
      亡，其已陳報相對人之財產清冊，業據其提出戶籍謄本、
      本院九十九年三月二十三日彰院賢家儒九九監字第三十號
      函、本院九十九年度禁字第九號裁定書等件為證，並經本
      院調閱本院九十九年度監字第三十號卷、八十六年度禁字
      第九號卷及全戶戶籍資料查詢結果查明無誤，堪信聲請人
      此部分主張為真實。
（二）聲請人再主張相對人僅有坐落彰化縣溪湖鎮○○段二八二
      之二地號土地，面積二十三平方公尺，權利範圍全部，而
      無其他財產可供為生活及醫療費用所需，有相對人之財產
      清冊及全國財產稅總歸戶財產查詢清單附卷可稽。是為支
      應相對人之生活費用及醫療費用而處分相對人上開財產，
      對相對人並無不利，尚符合相對人之利益。
（三）綜上所述，依聲請人聲請處分相對人上開不動產，應屬有
      利於受監護人甲○○。是聲請人之聲請為有理由，應予准
      許，爰裁定如主文所示。
五、依非訟事件法第二十一條第一項、民法第一千一百零三條第
    一項，裁定如主文。
中    華    民    國    99    年    4     月    21    日
                  家事法庭      法  官  陳秋錦
以上正本係照原本作成。
如對本裁定抗告須於裁定送達後10日內向本院提出抗告狀，並應
繳納抗告費新台幣1000元整。
中    華    民    國    99    年    4     月    21    日
                                書記官  陳秀娟

司法院資訊處製作；財團法人民間司法改革基金會備份。
